臺灣新竹地方法院民事判決　九十年度竹簡字第五四○號
　　原　　　告　甲○○
　　被　　　告　乙○○
右當事人間損害賠償事件，原告提起附帶民事訴訟，由刑事庭移送前來，本院判決如
左：
    主      文
被告應給付原告新台幣壹拾陸萬捌仟零玖拾貳元。
原告其餘之訴駁回。
訴訟費用由被告負擔二分之一，餘由原告負擔。
    事實及理由
一、原告主張：
（一）被告於民國八十九年五月三日中午十二時許駕駛自用小客車行經新竹市○○○
      路與延平路交叉路口，因未注意車前狀況，竟從原告騎乘之機車右側車廂部位
      撞及原告，彈於路旁，致原告受有右側腓脛骨骨折，至今不良於行。
（二）原告因被告之過失而受有損害，自得請求損害賠償，請求的項目及金額如左：
  １、醫藥費用：
      原告經行政院衛生署新竹醫院住院診療共計花費新台幣（下同）六千三百九十
      二元。
  ２、看護費用：
      二萬一千元。
  ３、無法工作之薪資損失：
      原告自車禍發生迄今未曾上班，共一年六月，損失薪資三十五萬四千四百六十
      七元，僅請求三十三萬二千六百一十七元。
  ４、回診計程車費：五千元。
      並聲明：被告應給付原告三十六萬五千元（原告另主張機車不堪使用部分另以
      裁定駁回）。
三、被告則以：
（一）依道路交通安全規則第一百二十五條第七款「轉彎車應讓直行車優先通過」之
      規定，本件被告為直行車，原告為轉彎車，依路權之優先順序，轉彎車應讓直
      行車先行，是原告就本件車禍事故應為肇事主因，被告應為肇事次因，原告自
      應負大部分之責任，希望依過失比例分擔。
（二）就原告主張之賠償部分：
  １、就醫療費用部分：
      原告主張受有診療費用六千三百九十二元，並有單據為憑，被告就此部分承認
      為原告之損失。
  ２、就看護費用部分：
      原告未能提出單據以為證明。
  ３、就工作損失部分：
      原告主張車禍迄今未曾上班受有一年六月工作損失，然依原告所提之診斷證明
      書未有原告應經過一年六月始可恢復正常之記載，原告之主張不足採信。
  ４、就回診計程車費部分：
      原告未能提出單據以為證明。
      並聲明：駁回原告之訴。
四、兩造不爭執之事實：
（一）被告於八十九年五月三日中午十二時四十五分許，駕駛車牌號碼Ｖ六─六九三
      六號自用小客車，沿新竹市○○○路由竹南往南寮方向行駛，途經新竹市○○
      ○路與延平路二段交叉路口時，本應注意該路段限速每小時五十公里，並應注
      意車前狀況，隨時採取必要之安全措施，以避免危險之發生，而依當時天候晴
      、日間自然光、路面乾燥、視距良好等情狀，並無不能注意之情形，被告竟疏
      未注意及此，貿然以時速六十公里之速度，且未注意車前狀況，欲通過該交叉
      路口，適原告騎乘車牌號碼ＨＮＥ─六六二號重型機車，沿同路由南寮往竹南
      方向行駛，至該交叉路口處欲左轉，亦疏未注意車前狀況，即貿然左轉，致被
      告所駕駛之前開自用小客車，見狀後鳴按喇叭及向右偏閃，惟乃因車速過快，
      閃避不及而撞擊原告所騎乘前開機車右側車身，造成騎士人車倒地，原告因此
      受有右側腓骨骨折、右側橈骨遠端骨折等傷害。
（二）被告因過失傷害，經本院以九十年度交易字第五五號刑事判決判處被告因過失
      傷害人，處拘役五十日，如易科罰金，以三百元折算一日。
（三）原告經行政院衛生署新竹醫院住院診療共計花費六千三百九十二元。
五、得心證之理由：
（一）按因故意或過失不法侵害他人之權利者，負損害賠償責任；不法侵害他人之身
      體或健康者，對於被害人因此喪失或減少勞動能力，或增加生活上之需要時，
      應負損害賠償責任；不法侵害他人之身體、健康、名譽、自由、信用、隱私、
      貞操，或不法侵害其他人格法益而情節重大者，被害人雖非財產上之損害，亦
      得請求賠償相當之金額，民法第一百八十四條第一項前段、第一百九十三條第
      一項、第一百九十五條第一項定有明文。經查：被告於八十九年五月三日中午
      十二時四十五分許，駕駛車牌號碼Ｖ六─六九三六號自用小客車，沿新竹市○
      ○○路由竹南往南寮方向行駛，途經新竹市○○○路與延平路二段交叉路口時
      ，因有以六十公里之速度超速行駛，且未注意車前狀況之過失，適原告騎乘車
      牌號碼ＨＮＥ─六六二號重型機車，沿同路由南寮往竹南方向行駛，至該交叉
      路口處欲左轉，亦疏未注意車前狀況，貿然左轉，致被告所駕駛之前開自用小
      客車，撞擊原告所騎乘前開機車右側車身，造成騎士人車倒地，原告因此受有
      右側腓骨骨折、右側橈骨遠端骨折等傷害，既為兩造所不爭執，且經本院九十
      年度交易字第五五號判決確認屬實，堪信為真實。則被告因過失肇事致原告受
      有身體傷害，應堪認定，從而原告主張被告應負過失侵權行為損害賠償責任，
      自屬有據。
（二）就原告所得請求之賠償數額，析述如下：
  １、增加生活上之需要之費用：
  （１）醫療費用部分：
        原告主張其因本件車禍經行政院衛生署新竹醫院（以下簡稱新竹醫院）住院
        診療共計花費六千三百九十二元，業據其提出新竹醫院收據等件為證。復為
        被告所不爭執，堪信為真，被告亦自承此部分為原告之損失，從而原告向被
        告請求此部分醫療費用之損失，為有理由，應予准許。
  （２）看護費部分：
        原告主張其支出看護費用計二萬一千元，惟並未舉證以實其說，尚難遽認其
        此部分主張為真實，原告此部分主張應予駁回。
  （３）就回診計程車費部分：
        原告主張其支出回診計程車費計五千元，惟亦未舉證以實其說，亦難認此部
        分主張為真實，亦應予駁回。
  ２、就減少勞動能力部分：
  （１）原告主張其自車禍發生迄今未曾上班，共一年六月，損失薪資三十五萬四千
        四百六十七元，僅請求三十三萬二千六百一十七元無法工作之薪資損失等語
        。惟按被害人因身體或健康受侵害，以致喪失或減少勞動能力之損害賠償之
        本質，有所得喪失說與勞動能力喪失說之爭，所謂所得喪失說於計算損害賠
        償額時，係以被害人受傷前收入與受傷後收入差額為損害額，故又稱為差額
        說。勞動能力喪失說認為認為被害人因身體或健康受侵害，以致喪失或減少
        勞動能力本身即為損害，並不限於實際所得之損失，而我國立法例及實務之
        見解係採勞動能力喪失說，從而原告雖請求一年六月無法工作之薪資損失，
        實應係此段期間減少勞動能力之損害賠償，合先敘明。
  （２）次按身體或健康受侵害，而減少勞動能力者，其減少及殘存勞動能力之價值
        ，不能以現有之收入為準，應以其能力在通常情形下可能取得之收入為標準
        ；應就被害人受侵害前之身體健康狀態、教育程度、專門技能、社會經驗等
        方面酌定之，不能以一時一地之工作收入為準，最高法院六十一年度台上字
        第一九八七號、六十三年度台上字第一三九四號判例意旨可資參照。經查：
        原告主張其於本件車禍發生前，任職於億成汽車股份有限公司（以下簡稱億
        成公司）八十八年一至十二月之收入總額為二十六萬一千四百六十七元，八
        十九年一至五月份收入總額為九萬三千元之事實，業據原告提出各類所得扣
        繳暨免扣繳憑單等件為憑，復為被告所不爭執，堪信為真。則原告於車禍發
        生前，每月平均收入為二萬零八百五十一元。次查：原告於本件事故前，係
        擔任億成公司警衛，工作內容為看車子出入，要走動拿取出入的單子核對，
        九十年一月十一日最後一次回到新竹醫院回診，之前無法行動，該日後才可
        以柺杖行動，輕的工作還可以做等情，業據原告陳明在卷，而原告因本件車
        禍受有右側腓骨骨折、右側橈骨遠端骨折等傷害，而前開傷害經本院向新竹
        醫院函查原告因前開傷害減少勞動能力之程度，經該醫院回函稱：原告於八
        十九年五月三日，因車禍由救護車送至該醫院急診，當時除臉部及四肢多處
        擦傷外，最重要之診斷有二即右小腿脛骨腓骨粉碎性骨折，右手臂橈骨遠端
        骨折，經住院接受脛骨腓骨骨折手術復位植入互鎖式骨髓內釘固定，及橈骨
        骨折徒手復位石膏固定，於八十九年五月十二日出院轉門診治療，門診追蹤
        期間發現脛骨及腓骨粉碎性骨折癒合緩慢，再於同年十月十七日住院接受骨
        髓內釘動態化手術，以促進骨折癒合，同年月十九日出院，再於門診繼續追
        蹤治療至九十年一月十一日，自骨折當時原告右手無法使力右腳無法踏地行
        走，長期使用柺杖行走，不宜執行勞動工作；原告於該醫院治療期間自八十
        九年五月三日至九十年一月十一日，不宜執行勞動工作，自然無所謂減少百
        分之幾之表達方式，自九十年一月十一日後原告並未再回診，無法判斷其減
        少勞動能力之期間長短；原告自九十年一月十一日後未再回診追蹤，經過一
        年多後，於九十一年二月二十五日回門診，要求評估骨折癒合情況及可否拔
        除骨內固定器（骨釘），理學檢查發現行走自如，負重尚可，Ｘ光檢查發現
        骨折已癒合，但尚未十分堅實，囑予半年後再來看是否拔除骨釘，醫師並非
        對勞動工作十分熟悉也不清楚原告之勞動工作內涵，要判斷百分比之勞動程
        度實有困難，有該醫院新醫歷字第九００九五九五號、0000000號、
        0000000函各乙紙在卷可稽，足徵原告自車禍八十九年五月三日起至
        九十年一月十一日止，右手無法使力，右腳無法踏地行走，不宜執行勞動工
        作，自九十年一月十二日起至九十一年二月二十五日止可以柺杖行動，從事
        較輕之工作，參諸原告受傷前之健康狀態、從事之職業、車禍時業已五十四
        歲等情，應認原告此段時間合計八個月又九日減少勞動能力之程度為百分之
        百。而原告自九十年一月十二日起至同年十一月二日止（即原告所主張減少
        勞動能力之期間一年六月屆滿之時，合計九個月二十一日）減少勞動能力之
        程度為百分之三十，又就原告於通常情形下可能取得之收入而言，以其先前
        在億成公司每月平均薪資二萬零八百五十一元計算其每月減少勞動能力之損
        失，應為足採。從而原告請求無法工作之勞動能力損失在二十三萬三千七百
        四十元（20851×（8＋9÷30）＋20851×（9＋21÷30）×30÷100＝233740
        ）範圍內，為有理由，應予准許。
（三）復按損害之發生或擴大，被害人與有過失者，法院得減輕賠償金額，或免除之
      ，民法第二百十七條第一項定有明文。兩造對於車禍情節，既未於本件訴訟中
      為爭執，本院斟酌兩造過失之程度、肇事情節、前開交叉路口號誌不明，無法
      明確得知路權之歸屬、原告係於右側受到撞擊，被告則因車速過快，雖看見原
      告，仍無法做出適當反應等一切情狀，認被告就本件車禍之發生，應負百分之
      七十之過失責任，故原告本得向被告請求之損害賠償額合計本為二十四萬零一
      百三十二元（6392＋233740＝240132），經過失相抵計算之結果，原告得向被
      告請求十六萬八千零九十二元（小數點以下四捨五入）。綜上所述，原告依侵
      權行為法律關係請求被告給付如前開範圍內，為有理由，應予准許，逾此部分
      為無理由，應予駁回。
（四）本件事證已臻明確，兩造其餘攻擊防禦方法及舉證，經本院審酌後，核與判決
      結果無影響，毋庸一一論列，併此敘明。
六、訴訟費用負擔之依據：民事訴訟法第七十九條但書。
中　　　華　　　民　　　國　　九十一　　年　　 　五　 　　月 　　十　 　日
                                  臺灣新竹地方法院民事第一庭
~B法　　　官　張宏節
右為正本係照原本作成。
如對本判決上訴，須於判決送達後廿日內向本院提出上訴狀。
~B法院書記官　林美足
中　　　華　　　民　　　國　　九十一　　年　　 　五　 　　月 　　十　 　日
